臺灣高等法院刑事判決　　　　　　　　　　　　　九十三年度交上易字第二五八號
　　上　訴　人
　　即　被　告　甲○○
右上訴人因過失傷害案件，不服臺灣基隆地方法院九十三年度交易字第二七號，中華
民國九十三年八月二十三日第一審判決（起訴案號：臺灣基隆地方法院檢察署九十二
年度偵字第二六一一號），提起上訴，本院判決如左：
    主  文
上訴駁回。
    事  實
一、甲○○係駕駛自小貨車拖吊廢棄機車業者，為從事駕駛業務之人，於民國九十二
    年三月十三日上午十時許，為執行拖吊廢棄機車業務，駕駛車牌號碼Ｇ四─九七
    七八號自小貨車，沿基隆市○○路由七堵往八堵方向行駛，行至八堵路一六三號
    前時，原應注意汽車欲超越同一車道之前車時，應顯示左方向燈並與前車左側保
    持半公尺以上之間隔超過，而當時係日間，路面乾燥無缺陷，亦無障礙物，視距
    良好，並無不能注意之情事，竟疏於注意，未保持安全間隔即貿然超越在同車道
    前方靠白實邊線由乙○○騎乘之車牌號碼ＧＱＬ─四八六號機車，其自小貨車右
    車身因而擦撞乙○○機車左手把，致乙○○人車倒地後，受有左側第二、五、六
    肋骨骨折之傷害。
二、案經乙○○訴由基隆市警察局第三分局報告臺灣基隆地方法院檢察署檢察官偵查
    起訴。
    理  由
一、訊據上訴人即被告甲○○固坦承：係駕駛自小貨車拖吊廢棄機車業者，為從事駕
    駛業務之人，有駕駛前揭自小貨車，於右揭時、地超越同向告訴人乙○○騎乘之
    前揭機車等情不諱，惟矢口否認有何業務過失傷害之犯行，辯稱：其駕駛車輛係
    行駛在外側車道，而乙○○騎乘之機車係行駛在其右前方路肩，兩車係分駛在不
    同之車道，其車子超越乙○○機車時有保持半公尺以上之距離，並未擦撞到乙○
    ○之機車，車子超越乙○○之機車後，透過後視鏡看到乙○○騎乘之機車搖晃，
    基於好心才下車查看，並未擦撞乙○○之機車等語。經查：
  (一)證人即告訴人乙○○於原審證稱：當時肇事路段外側車道右邊有停放車輛，伊機
    車係騎乘在上開肇事路段外側車道靠白實邊線，並未騎在白實邊線右邊等語（原
    審卷第四三頁），參以員警於案發後拍攝之現場照片四禎（偵卷第十五至十六頁
    ）所示：肇事路段旁確有停放車輛等情，足認告訴人乙○○稱：其未行駛於外側
    車道白實邊線右邊等語，有證據可佐，堪予採信。且依道路交通事故現場圖所示
    （偵卷第十二頁）：告訴人機車倒地後之刮地痕係在肇事路段之外側車道上，且
    該刮地痕係自距外側車道道路白實邊線零點九公尺延伸一點七公尺至距離白實邊
    線零點四公尺等情，益臻佐證告訴人所述之實在，蓋若告訴人機車係騎乘於肇事
    路段外側車道道路白實邊線右側，則其機車倒地後之刮地痕，當自白實邊線右側
    開始延展，而非僅在外側車道上，因此，足證告訴人之機車於倒地前確係行駛在
    外側車道無訛，被告辯稱告訴人之機車係行駛在路肩，與其車輛係行駛於不同車
    道等語，與上開證據不符，不足採信。
  (二)被告駕駛上開自小貨車於右揭時、地自左後方超越行駛於同一車道上告訴人乙○
    ○之前揭機車，該自小貨車之右側並因而擦撞乙○○騎乘之機車等情，業經告訴
    人即證人乙○○於警訊、偵查指訴及原審證述綦詳（偵卷第四頁、第二八頁反面
    及原審卷第四三至四四頁），核與被告於案發當日警詢供承：其駕駛之自小貨車
    右後方勾到告訴人機車之左前把手而肇事等語相符（偵卷第二一頁反面），且證
    人即至現場處理之員警田兆佑、劉建立於原審證稱：本件案發後有至署立基隆醫
    院停車場查看被告車輛，發現被告車子右後車斗有新的刮痕，該刮痕部位有灰塵
    被拭過痕跡，再就該刮痕高度與告訴人機車之高度比對結果，告訴人機車右前車
    把的高度與被告前揭車輛右後車斗附近之上開新刮痕高度相符等語（原審卷第三
    四頁、第三八至三九頁），並有該刮痕照片及檢察官勘驗時比對兩車高度之勘驗
    筆錄併照片三紙（偵卷第十七頁第二張照片，第三七至三八頁），又被告自承其
    車輛超越告訴人機車後，即自後視鏡看到告訴人機車搖搖晃晃，以及本件車禍發
    生時，路面平滑並無障礙，告訴人當時精神狀況正常，並無飲酒等情，有卷附道
    路交通事故調查表(一)、(二)及證人田兆佑於原審證述可稽（偵卷第十三至十四頁，
    原審卷第三六頁），足認告訴人機車搖晃而倒地，確係被告所駕車輛右後方車斗
    擦撞告訴人機車左前車把所致，被告辯稱：其車輛並未擦撞告訴人機車等語，與
    上開證據不符，不足採信。
 (三) 被告辯稱：於警詢時談話筆錄並未供承其車輛右後方勾到告訴人之機車把手肇事
    ，該段話係告訴人朋友所言，且員警至現場勘驗時有對其稱並沒有新刮痕等語
    ，經查：證人田兆佑於原審證稱：被告警詢談話內容係依照被告口述記載，並非
    伊自行添加，且該談話內容均有朗讀給被告聽，並請被告簽名；又起先初步查看
    未看到有擦撞痕跡，有告知被告，後來經仔細比對後發現有刮痕時，亦有告知被
    告，並指出刮痕給被告看等語（原審卷第三四至三五頁）；證人劉建立於原審亦
    證稱：其並未對被告稱沒有擦撞的痕跡，照片上確有照到刮痕，當時被告及田兆
    佑均在場等語（同上卷第四一頁），足認被告所辯無依據，不足採信；況被告車
    輛右後方車斗確有刮痕，有前揭刮痕照片在卷可稽，且該刮痕係新刮痕，亦已認
    定如前述，是員警有無告知被告刮痕一事，均無礙前揭事實之認定，另被告警詢
    說詞與上開事證相符，該自白自屬可採，被告事後翻異前詞，並不足採。
  (四)被告於原審自承：其駕駛之上開車輛行駛於肇事路段時並未跨越車道中間之白虛
    線等語，參諸道路交通事故現場圖所示：本件案發現場外側車道車寬為三點三公
    尺，告訴人機車刮地痕起點車道邊線為零點九公尺（偵卷第十二頁），及證人田
    兆佑於原審證稱：被告車輛之車寬經丈量結果為一點七公尺等語（原審卷第三六
    頁），則現場車道寬扣除被告車輛寬度及擦刮痕起點，僅餘零點七公尺，再扣除
    告訴人機車之左側車寬，所餘顯不到半公尺，顯見被告於案發時、地，在同一車
    道超越告訴人所騎乘之機車，顯未保持半公尺以上之安全距離，致擦撞告訴人之
    機車，是被告辯稱超車時有保持半公尺以上之安全距離，且未擦撞告訴人之機車
    等語，均不足採。且本件經檢察官送臺灣省基宜區車輛行車事故鑑定委員會鑑定
    結果，其鑑定意見亦認定「甲○○駕駛自小貨車超車未保持安全間隔，致與同向
    右前黃車擦撞，為肇事原因；乙○○駕駛重機車無肇事因素」，有該委員會九十
    二年十二月二十四日基宜鑑字第九二○七七七號鑑定意見書一紙附卷可憑，故告
    訴人機車倒地應係被告超車時未保持安全間隔擦撞造成，洵堪認定。
　(五)按汽車欲超越同一車道之前車時，應顯示左方向燈並於前車左側保持半公尺以上
　　之間隔超過，行至安全距離後，再顯示右方向燈駛入原行路線，道路交通安全規
　　則第一百零一條第五款定有明文，被告駕車自應注意上述道路交通安全規定，且
　　當時係日間，路面乾燥無缺陷，亦無障礙物，視距良好，有道路交通事故調查報
　　告表(一)一紙在卷可稽（偵卷第十三頁），故依當時路狀，顯無不能注意之情形，
    被告竟疏不注意為之，以致擦撞告訴人乙○○之機車，並使乙○○受有左側第二
    、五、六肋骨骨折之傷害，有衛生署基隆醫院住院診斷證明書附卷可證（偵卷第
    十頁），是被告應有過失甚明；且告訴人之傷害係被告過失駕駛行為所致，兩者
    間顯具有相當因果關係。事證明確，被告犯行，堪以認定。
二、查被告係駕駛自小貨車拖吊廢棄機車，為從事駕駛業務之人。核被告所為，係犯
    刑法第二百八十四條第二項前段之業務過失傷害罪。原審以事證明確，適用刑事
    訴訟法第二百九十九條第一項前段，刑法第二百八十四條第二項前段、刑法第四
    十一條第一項前段，罰金罰鍰提高標準條例第一項前段、第二項，並審酌被告雖
    無前科，素行尚佳，惟其係從事駕駛業務之人，本負有較高之注意義務，竟疏未
    注意於超車時保持安全距離而肇事，使告訴人受有事實欄所載之傷害，且於犯後
    猶否認犯行，迄未與告訴人達成和解等一切情狀，量處有期徒刑五月，並諭知易
    科罰金之折算標準。且說明偵查卷附基隆市○○○道路交通事故報案人須知雖載
    明本件係肇事人親自或託人前往警察機關報案，報明肇事人姓名、地點，然本件
    係被告太太報案，被告並未報案，業據被告供述在卷，且員警至現場處理時係告
    訴人先指稱被告肇事，員警始知道被告肇事等情，復據證人田兆佑證述明確，故
    前揭報案人須知應係誤載，本件並無自首之情事。認事用法量刑，均無不當，被
    告上訴，置原審明白論述於不顧，猶執陳辭否認犯行，為無理由，應予駁回。
據上論斷，應依刑事訴訟法第三百六十八條，判決如主文。
本案經檢察官鄭龍照到庭執行職務。
中　　　華　　　民　　　國　　九十三　　年　　 十一 　　月　　 十六 　　日
                              臺灣高等法院交通法庭
                                  審判長法  官  溫  耀  源
                                        法  官  吳      燦
                                        法  官　周　政　達
右正本證明與原本無異。
不得上訴。
                                        書記官  陳　菊　珍
中　　　華　　　民　　　國　　九十三　　年　　 十一 　　月　　 十六 　　日
附錄：本案論罪科刑法條全文
刑法第二百八十四條第二項從事業務之人，因業務上之過失傷害人者，處一年以下有
期徒刑、拘役或一千元以下罰金，致重傷者，處三年以下有期徒刑、拘役或二千元以
下罰金。
